行　政　法　院　判　決　　　　　　　　　　　　　八十八年度判字第三二八八號
　　原　　　告　廣榮營造工程有限公司
　　　　　　　　　　　　　　　.
　　代　表　人　甲○○
　　被　　　告　臺北縣稅捐稽徵處
右當事人間因營業稅事件，原告不服財政部中華民國八十七年六月二十五日台財訴第
000000000號再訴願決定，提起行政訴訟，本院判決如左︰
　　主  文
原告之訴駁回。
　　事  實
緣原告於民國八十一年間無進貨事實，卻取得中國石油股份有限公司（以下簡稱中國
石油公司）之統一發票金額計新台幣（以下同）三、六一九、五三二元，作為進項憑
證，申報扣抵銷項稅額，虛報進項稅額一八○、九六八元。案經財政部賦稅署查獲，
移請被告審理違章屬實，被告乃依營業稅法第五十一條第五款規定，追繳營業稅款一
八○、九六八元，並就所漏稅額科處十五倍罰鍰二、七一四、五○○元（計至百元止
）。原告不服，申請復查及提起訴願，均遭駁回，提起再訴願，經財政部八十六年一
月二十二日台財訴第000000000號再訴願決定，將訴願決定及原處分關於科
處罰鍰部分均撤銷，由被告另為處分，其餘再訴願駁回。嗣經被告重核科處罰鍰部分
，改按所漏稅額科處八倍罰鍰計一、四四七、七○○元（計至百元止），惟原告仍不
服，循序提起行政訴訟。茲摘兩造訴辯意旨如次：
原告起訴意旨略謂︰一、原告係營造工程公司，需要大量砂石、建築材料為主要原料
，而許多大貨車司機載運砂石即以中油公司之統一發票來報帳。因此原告認為中油公
司為國營事業、不可能作假，所以不疑有他，如數支付，原告才是真正受害人，怎麼
反而向原告課稅處罰呢﹖二、中油公司之統一發票開給何人、何人偽造，均與原告公
司無關，因此原處分確有不當。為此，請判決撤銷原處分及一再訴願決定等語。
被告答辯意旨略謂︰一、本件原告於八十一年間涉嫌取具中國石油公司不實之統一發
票虛增油料之工程成本金額計三、六一九、五三二元，充作進項憑證退抵稅款，虛報
進項稅額一八○、九六八元，違章事實明確，被告據以補徵營業稅一八○、九六八元
，並無不合。二、原告於八十四年元月十四日說明書「承認八十一年度虛增油料成本
三、六一九、五三二元，並扣抵稅款一八○、九六八元及運費二、二九二、三四六元
，願依法補稅及裁罰」；原告代表人甲○○於八十四年元月十四日談話筆錄亦坦承「
該等發票既屬虛偽金額，本公司同意依虛增成本處理，扣抵的稅款，本公司願依法處
理」，原告既虛報進項稅額屬實，依司法院釋字第二七五號解釋，原告縱無故意，亦
有過失。至法院審理中油員工貪利變造不實統一發票，是否涉有貪污治罪條例第六條
第一項第四款之對於主管之事務直接圖利罪、刑法第二百十六條、第二百十五條之行
使業務上登載不實文書（統一發票）罪及稅捐稽徵法第四十三條第一項之幫助逃漏稅
捐罪責，並不影響原告虛增油料成本及虛報進項稅額違章之事實，所述核無足採。且
原告虛報進項稅額之違章事實業經財政部八十六年一月二十二日臺財訴字第八六二三
○三三三四號再訴願決定書已確定在案。三、按財政部八十五年八月二日臺財稅第八
五一九一二四八七號函說明一所示：「八十五年七月三十日修正公布之稅捐稽徵法第
四十八條之三規定『納稅義務人違反本法或稅法之規定，適用裁處時之法律。但裁處
前之法律有利於納稅義務人者，適用最有利於納稅義務人之法律』，上開法條所稱之
『裁處』，依修正理由說明，包括訴願、再訴願及行政訴訟之決定或判決。準此稅捐
稽徵法第四十八條之三修正公布生效時仍在復查、訴願、再訴願及行政訴訟中，尚未
裁罰確定之案件均有該條之適用。」從而本案依八十四年八月二日修正後之營業稅法
第五十一條暨參照八十四年八月三十日臺財稅第八四一六四四六五四號函頒「稅務違
章案件裁罰金額或倍數參考表」規定：「虛報進項稅額者，無進貨事實者，按所漏稅
額處八倍罰鍰」改按所漏稅額一八○、九六八元處八倍罰鍰一、四四七、七○○元（
計算至百元止）亦無不當。原告之訴為無理由，請判決駁回等語。
　　理  由
按「納稅義務人違反本法或稅法之規定，適用裁處時之法律。但裁處前之法律有利於
納稅義務人者，適用最有利於納稅義務人之法律。」為八十五年七月三十日增訂公布
之稅捐稽徵法第四十八條之三所明定。次按「納稅義務人，有左列情形之一者，除追
繳稅款外，按所漏稅額處五倍至二十倍罰鍰，並得停止其營業：一．．．五虛報進項
稅額者。」及「納稅義務人，有左列情形之一者，除追繳稅款外，按所漏稅款處一倍
至十倍罰鍰，並得停止其營業：一、．．．五、虛報進項稅額者」，分別為行為時營
業稅法第五十一條第五款及八十四年八月二日修正公布之營業稅法第五十一條第五款
所規定。又「八十五年七月三十日修正公布之稅捐稽徵法第四十八條之三規定『納稅
義務人違反本法或稅法之規定，適用裁處時之法律。但裁處前之法律有利於納稅義務
人者，適用最有利於納稅義務人之法律』，上開法條所稱之『裁處』，依修正理由說
明，包括訴願、再訴願及行政訴訟之決定或判決。準此，稅捐稽徵法第四十八條之三
修正公布生效時仍在復查、訴願、再訴願及行政訴訟中，尚未裁罰確定之案件均有該
條之適用。」復為財政部八十五年八月二日台財稅第八五一九一二四八七號函釋在案
。查，本件原告於八十一年間無進貨事實，卻取具中國石油公司之統一發票虛增油料
之工程成本金額計三、六一九、五三二元，充作進項憑證退抵稅款，虛報進項稅額一
八○、九六八元，案經財政部賦稅署查獲，並取具原告八十四年元月十四日說明書、
原告代表人甲○○談話筆錄、統一發票存根聯及明細等資料，移請被告審理屬實，被
告以其違反營業稅法之事證明確，並審酌其違章情節，依行為時營業稅法第五十一條
第五款之規定，按所漏營業稅科處十五倍之罰鍰計二、七一四、五○○元（計至百元
止），惟因違背首揭稅捐稽徵法第四十八條之三之規定，經財政部再訴願決定將罰鍰
部分撤銷，被告重為復查決定時，並按財政部八十六年一月二十二日台財訴第000
000000號再訴願決定撤銷意旨，另依八十五年七月三十日增訂公布之稅捐稽徵
法第四十八條之三規定，適用八十四年八月二日修正公布之營業稅法第五十一條規定
，從輕裁罰改按漏稅額一八○、九六八元科處八倍之罰鍰計一、四四七、七○○元。
原告不服，循序提起行政訴訟，主張：原告係營造工程公司，需要大量砂石、建築材
料為主要原料，而許多大貨車司機載運砂石即以中國石油公司之統一發票來報帳，中
國石油公司為國營事業，不可能作假，本身亦為受害人，中國石油公司之統一發票開
給何人，何人偽造，均與原告無關，原處分遽下定論，於法無據云云。經查，原告既
於八十四年元月十四日說明書「承認八十一年度虛增油料成本三、六一九、五三二元
，並扣抵稅款一八○、九六八元及運費二、二九二、三四六元，願依法補稅及裁罰」
；原告代表人甲○○於八十四年元月十四日談話筆錄亦坦承「該等發票既屬虛偽金額
，本公司同意依虛增成本處理，扣抵的稅款，本公司願依法處理」，有說明書及談話
筆錄附原處分卷足稽。原告既虛報進項稅額屬實，依司法院釋字第二七五號解釋，原
告縱無故意，亦有過失。且原告虛報進項稅額之違章事實，業經財政部八十六年一月
二十二日臺財訴字第000000000號再訴願決定書，認定確定在案。原告主張
，核無足採。從而本件被告依八十四年八月二日修正後之營業稅法第五十一條暨參照
八十四年八月三十日臺財稅第八四一六四四六五四號函頒「稅務違章案件裁罰金額或
倍數參考表」規定：「虛報進項稅額者，無進貨事實者，按所漏稅額處八倍罰鍰」改
按所漏稅額一八○、九六八元處八倍罰鍰一、四四七、七○○元（計算至百元止）核
無違誤，一再訴願決定遞予維持，亦無不合。原告猶執前詞，聲明撤銷，為無理由，
應予駁回。
據上論結，本件原告之訴為無理由，爰依行政訴訟法第二十六條後段，判決如主文。
中    華    民    國     八十八      年      八      月      二十       日
                    行 政 法 院 第 五 庭
                                審 判 長 評  事      廖  政  雄
                                         評  事      趙  永  康
                                         評  事      沈  水  元
                                         評  事      林  清  祥
                                         評  事      姜  仁  脩
右  正  本  證  明  與  原  本  無  異
                                         法院書記官  張  惠  美
中    華    民    國     八十八      年      八      月     二十一      日
